臺灣士林地方法院民事裁定
111年度司監宣字第8號
聲  請  人  葉世棻  


上列聲請人聲請選任受監護宣告人特別代理人事件，本院裁定如
下：
    主  文
選任吳芮琝（女，民國00年0月00日生，身分證統一編號：Z0000
00000號）於受監護宣告人葉李喜美（女，民國00年0月00日生，
身分證統一編號：Z000000000號）辦理被繼承人葉泰東之遺產分
割事宜時，為受監護宣告人葉李喜美之特別代理人。
聲請程序費用新臺幣壹仟元由受監護宣告人葉李喜美負擔。
    理  由
一、聲請意旨略以：聲請人為受監護宣告人葉李喜美之子及監護
    人，受監護宣告人之配偶葉泰東於民國110年2月18日過世，
    因聲請人與受監護宣告人同為被繼承人葉泰東之繼承人，辦
    理遺產分割事宜時與受監護宣告人利益相反，依法不得代理
    受監護宣告人辦理被繼承人之遺產分割事宜，爰請求選任吳
    芮琝為受監護宣告人之特別代理人等語。
二、按監護人於監護權限內，為受監護宣告之人之法定代理人。
    監護人之行為與受監護宣告之人之利益相反或依法不得代理
    時，法院得因監護人、受監護宣告之人、主管機關、社會福
    利機構或其他利害關係人之聲請或依職權，為受監護宣告之
    人選任特別代理人，民法第1113條、第1098條定有明文。又
    民法第1098條第2 項所定「依法不得代理」係採廣義解釋，
    包括民法第106 條禁止自己代理或雙方代理之情形，以及其
    他一切因利益衝突，法律上禁止代理之情形而言。
三、經查，聲請人之上開主張，業據提出國民身分證正反面影本
    、遺產稅免稅證明書、戶籍謄本、本院110年度監宣字第423
    號裁定確定證明書、建物登記第一類謄本、土地登記第一類
    謄本、戶籍登記簿、繼承系統表、遺產分割協議書、遺產清
    冊及同意書等件為證，堪認為真。準此，聲請人既係受監護
    宣告人之監護人，又與渠同為繼承人，若仍代理受監護宣告
    人分割被繼承人之遺產，將形成自己代理之情形，應為法律
    所禁止，是就被繼承人之遺產繼承分割事宜，有為受監護宣
    告人選任特別代理人之必要。又聲請人聲請選任吳芮琝為特
    別代理人，本院審酌吳芮琝為聲請人之前配偶，為受監護宣
    告人之前媳婦，現仍與受監護宣告人共同居住並照顧受監護
    宣告人，彼此間具有一定之情誼及信賴關係，且其於聲請人
    所述辦理遺產繼承分割事件中，並非繼承人或具其他利害關
    係，亦無不適或不宜擔任該受監護宣告人特別代理人之消極
    原因，其他繼承人均同意由其擔任受監護宣告人之特別代理
    人，吳芮琝亦同意擔任該職務，有同意書在卷可憑，並經聲
    請人、關係人吳芮琝及繼承人葉玠亨到庭陳述明確(見本院1
    11年3月28日非訟事件筆錄)，堪信由吳芮琝擔任受監護宣告
    人之特別代理人，對其權益應可善盡保護之責任。從而，就
    本件受監護宣告人對於被繼承人之遺產繼承分割事件，准依
    聲請人之聲請，選任吳芮琝為受監護宣告人之特別代理人，
    爰裁定如主文第一項所示。又特別代理人自應就其等所代理
    之遺產繼承、分割等事宜，為受監護宣告人謀求公平與最佳
    利益，否則如因故意或過失，致生損害於受監護宣告人時，
    即應負賠償責任，併予敘明。
四、依家事事件法第164條第2項，裁定如主文。
五、如不服本裁定，應於裁定送達後10日內，以書狀向本院提出
    抗告狀，並繳納抗告費新臺幣1,000 元。
中　　華　　民　　國　　111 　年　　3 　　月　　30　　日
                  
　　　　　　　　　家事庭司法事務官